【裁判字號】    92,交聲,30
【裁判日期】    920429
【裁判案由】    聲明異議
【裁判全文】
臺灣高雄地方法院交通事件裁定                      九十二年度交聲字第三號
    原處分機關  高雄巿政府交通事件裁決所
    異  議  人  丁○○○○限公司
    即受處分人
    法定代理人  丙○○
    代  理  人  乙○○
右列受處分人因違反道路交通管理處罰條例案件，對於高雄市交通事件裁決所於民國
九十一年十二月二十七日所為之處分（即高市府交裁字第三二－Ｚ00000000
號，原舉發通知單號碼：Ｚ00000000號），聲明異議，本院裁定如左：
    主  文
原處分撤銷。
丁○○○○限公司不罰。
    理  由
一、異議意旨略以：緣聲明異議人丁○○○○限公司（以下異議人），係於民國九十
    年二月二十五日僱用甲○○任職司機業務，而異議人公司參其前任職機構資料，
    亦係專任司機，其並提出駕駛執照，證明其確有駕駛之資格，異議人乃不疑有他
    僱用其為專任司機，詎其嗣竟因交通違規事件而謊報駕照遺失，將補發之新照辦
    理吊扣手續，再以舊駕照繼續行駛。嗣甲○○於九十一年十二月二日凌晨二時三
    十分許，駕駛異議人公司所有之牌照號碼為ＺＵ－四○九號之一般自用大貨車，
    於行經國道一號北向三二五公里處，因遭舉發有「駕駛執照吊扣期間駕駛大型車
    」之違規事實，並經依道路交通管理處罰條例為處分，另就汽車所有人即異議人
    以第二十一條之一第一項第七款之規定裁處罰鍰新台幣陸萬元，並吊扣牌照三個
    月。惟警方於上開時地攔檢甲○○時，尚未能立即查知其係以已失效之舊駕駛執
    照於駕駛執照經吊扣期間仍繼續行使之情事，況異議人僅為一民間機構，於證照
    查驗上並無任何調查之權，無法得知甲○○有何不法之情事，縱盡相當之注意亦
    不可能為之，是依道路交通管理處罰條例第二十一條之一第四項（異議人誤載為
    第二項）之規定，汽車所有人即異議人既已善盡查證駕駛人執照資格之注意，或
    縱加以相當之注意仍不免發生違規者，汽車所有人不應受該條第一項之處罰，是
    異議人乃於法定期限內聲明異議，請求撤銷原處分。
二、按汽車駕駛人，有於駕駛執照吊扣期間駕車者，處新臺幣六千元以上一萬二千元
    以下罰鍰，並當場禁止其駕駛及扣留其車輛牌照；汽車所有人如已善盡查證駕駛
    人駕駛執照資格之注意，或縱加以相當之注意而仍不免發生違規者，汽車所有人
    不受本條之處罰，此為道路交通管理處罰條例第二十一條之一第一項第七款、第
    四項所明定。經查，甲○○於八十九年四月十九日考領職業大貨車駕照後，即於
    九十年六月八日辦理駕照遺失補發，但未繳回原執照，並於九十一年三月二十六
    日因違規易處吊扣該新補發之駕駛執照至九十一年十二月二十五日止等情，業經
    交通部公路總局高雄區監理所於九十二年三月十一日以高監駕字第○九二○○一
    ○一二六號函敘綦詳；而案發當日執勤之員警杜文南亦到庭證述：「（如何查獲
    本案？）這名司機是在九十一年十二月二日兩點半行駛在國道一號北向三二五號
    公里，沿路違規行駛在內線車道，我們尾隨行駛五公里後，直接攔檢，發現這名
    駕駛甲○○有酒後駕車的情況，酒測值是○．四一毫克，所以沒有移送地檢署，
    但是有開單告發」、「（你們對這名司機作呼氣測驗時，是否有請他出示身分及
    駕駛證件？）有，我請他出示身分證及駕照」、「（當時你是否有發現身分證及
    駕照是否有異常的地方？）沒有，我當場沒有辦法確認」、「（為何再開本件舉
    發違反道路交通管理事件通知單？）我們當天開完酒醉駕車罰單後，當場扣車，
    駕駛員當天就繳納罰金領回車輛，我隔天去上班時，就發現車子已經被領走了；
    後來監理站通知我們這名司機的駕照已經調扣了，因為我們在開完酒醉駕車罰單
    後，就有通知駕照管轄地之監理站，該名駕駛曾經有酒醉駕車的情事，所以監理
    站才會通知我們這名司機所持的駕照已經調扣了」等語，足認被告所新補領之駕
    駛執照經吊扣後，其卻能再於警方攔檢時，再出示警方亦不覺有異之駕駛執照，
    而其請領新照時復未將原照繳回，故顯見被告應於舊駕照並未遺失之情形下，而
    以遺失為由申請補發新照，並於駕駛系爭異議人所有之自用大貨車而經警攔檢時
    ，仍持舊照為其駕駛身分之憑證無誤。從而，甲○○在與異議人公司訂立僱傭契
    約時，既持監理處所核發之合法駕駛執照為面試之依據，而異議人公司在參酌該
    駕駛執照，及其昔所任職之職務皆為司機等情後，而予以僱用，並允其駕駛該公
    司之大貨車，並無任何不妥之處，足認異議人公司確已善盡查證駕駛人駕駛執照
    資格之注意。而甲○○嗣向監理機關謊稱駕駛執照已遺失，申請補發，並將新請
    領之駕駛執照辦理吊扣，而以已失效、外觀上仍為合法之舊駕駛執照，繼續持以
    行使，異議人公司亦不可能查知，無法再苛責異議人公司。是依道路交通處罰條
    例第二十一條之一第四項之規定，汽車所有人即異議人自不受該條之處罰。是原
    處分漏未斟酌該部分，遽予裁罰，尚有未洽，本件異議為有理由，原處分應予撤
    銷，另諭知異議人不罰。
三、據上論斷，應依道路交通案件處理法第二十條，裁定如主文。
中      華      民      國      九十二      年    四    月    二十九    日
                                臺灣高雄地方法院交通法庭
                                    法  官    林靜梅
右正本證明與原本無異。
如不服本裁定應於送達後五日內向本院提出抗告狀。
                                    書記官    洪生輝
中    華    民    國      九十二      年      五      月      一      日


司法院資訊處製作；財團法人民間司法改革基金會備份。
